臺灣板橋地方法院民事判決　　　　　　 95年度簡上字第200號
上　訴　人　丁○○
訴訟代理人　劉添錫律師
被上訴人　　乙○○
訴訟代理人　周承武律師
上列當事人間請求返還借款事件，上訴人對於中華民國95年8 月
29日本院板橋簡易庭95年度板簡字第2955號第一審簡易判決提起
上訴，經本院於96年5月2日言詞辯論終結，判決如下：
    主  文
上訴駁回。
第二審訴訟費用由上訴人負擔。
    事實及理由
一、被上訴人主張：上訴人於民國88年8 月25日簽發面額新台幣
    （下同）24萬元之本票（以下簡稱系爭本票），於次日向被
    上訴人借得同額之現金，約定於88年9 月29日清償，詎屆期
    上訴人竟不清償，迭催未獲置理。爰依消費借貸之法律關係
    ，請求上訴人給付24萬元及自88年9 月30日起至清償日止按
    年息百分之五計算之利息。原審為被上訴人勝訴判決，並依
    職權為假執行之宣告。被上訴人於本院為駁回上訴之聲明。
二、上訴人則以：否認有向被上訴人借款24萬元，上訴人本身有
    支票，如有借款，上訴人會開支票，不可能開本票。又被上
    訴人的公司設在銀行樓上，如上訴人於88年8 月25日開票，
    被上訴人直接自銀行提款即可，為何要等到隔日才提款，又
    其提款金額為94萬元，如果借予上訴人24萬元，那剩餘之70
    萬元交給何人，被上訴人應提出說明。被上訴人於95年度板
    簡字第15號給付票款事件，陳稱上訴人係於88年8 月25日當
    天向其借款，當場簽發本票等語，其於本件卻主張係25日開
    票，26日提款交付，足見被上訴人所述不實。再者，兩造間
    之金錢往來均以匯款方式處理，沒有用現金支付，向來被上
    訴人向上訴人借款均有約定利息，豈有上訴人向被上訴人借
    款不用利息。被上訴人於88年9 月4 日有匯款20萬元給上訴
    人以返還借款，上訴人如有向被上訴人借錢，現應上訴人匯
    款返還予被上訴人，豈有被上訴人匯款給上訴人之理。在95
    年度簡字第15號給付票款事件，原告（即本件被上訴人）於
    95年3 月2 日開庭時，陳稱「被告係當天（指88年8 月25日
    ）來借錢，當場開本票，當場給現金」，法官要原告提出借
    錢的證據，原告稱他要回去找銀行領款資料，法官問何人可
    以證明有借款，原告稱可以找太太來做證，法官問被告訴訟
    代理人「如果有原告領款資料及原告的太太作證，可不可以
    ？」，被告訴訟代理人稱「如果有原告當天領24萬元的資料
    ，及他太太作證的話，站在被告訴訟代理人的立場當然沒有
    意見」，法官說「如果領款日是8 月25日或前一天可不可以
    ？」，被告訴訟代理人說「沒有意見」，此部分可以聽當天
    的錄音帶，因為原告稱是當天領款，當天借款的話，此與原
    告提出於88年8 月26日提出的資料不符，由於被告沒有向原
    告借錢，所以訴訟代理人深信原告不可能有88年8 月25日提
    領24萬元的事，如果有那麼巧合，被告當然沒有話說，所以
    才說「如果88年8 月25日有提領24萬元，當然沒有意見」。
    上訴人於原審時一時不確定該本票是否有簽發交給「阿新」
    ，並非承認將本票交給「阿新」，上訴人後來查出簽發24萬
    元之本票，係因為訴外人戊○○之房子遭到假扣押，假扣押
    之金額為478000元，兩造各負擔一半之金額，作為撤銷假扣
    押，所以上訴人開了這張24萬元之本票交予代書甲○○處理
    ，將來要會算，後來沒有進行買賣，甲○○應將本票返還上
    訴人，卻交給被上訴人等語置辯，並聲明：原判決廢棄，駁
    回被上訴人在原審之訴。
三、按票據為無因證券，票據債權人就其取得票據之原因，固不
    負證明之責任，惟執票人如主張票據係發票人向其借款而簽
    發交付，以為清償方法，發票人復抗辯其未收受借款，消費
    借貸並未成立，則就借款之已交付事實，即應由執票人負舉
    證責任，最高法院83年度台上字第526 號裁判意旨參照。本
    件被上訴人主張上訴人簽發系爭本票作為借款憑證向伊借款
    ，上訴人雖不否認系爭本票為其簽發，惟否認有借款之事實
    ，揆諸前揭說明，應由被上訴人就主張借款之事實，負舉證
    責任。經查：被上訴人於88年8 月26日曾自華南商業銀行第
    000000000000號帳戶提領現金94萬元，有上開帳戶存款往來
    明細影本1 份附卷可證，據被上訴人之妻沈瑞芬於本院95年
    度板簡字第15號給付票款事件中證稱「兩造係同鄉，他們有
    投資做房地產，..... 被告經常到原告公司，兩人互相間會
    借錢借來借去，88年8 月這次，被告向我先生借24萬元，而
    且有開本票給我先生，原告是有領一筆九十幾萬元，其中撥
    24萬元給被告，錢是開本票的第2 天給的，開本票的第2 天
    是被告到原告公司來拿錢，因為被告開了本票，就沒有寫收
    據，他們經常這樣週轉錢，印象中週轉錢的次數有很多次等
    語（見95年3 月23日言詞辯論筆錄），經調閱查明。被上訴
    人起初於上開案件審理時雖陳稱：被告於88年8 月25日當天
    向其借款，被告當場簽發本票等語，而與被上訴人之後之主
    張有所出入，惟借款乙事距被上訴人提起95年度板簡字第15
    號給付票款事件已隔6 年餘，被上訴人對於簽發本票再借款
    或簽發本票同時借款之情節記憶模糊，亦合於常情，被上訴
    人於調取銀行提款資料後更正陳述，實難以此認定被上訴人
    之主張為不實。被上訴人復舉證人丙○○於本院到庭證稱：
    （問：原審卷第23頁協議書是否你簽名？是的。（問：當時
    為何會在現場？）協議地點是在我公司。上訴人找了黑道兄
    弟姚宗翰來與被上訴人談判。協議結果是被上訴人要開票支
    付給上訴人170 萬元。被上訴人開票給上訴人之後，姚宗翰
    當場就把票拿走，為何票被姚宗翰拿走，我也不清楚。（問
    ：為何知道姚宗翰是黑道人士？）乙○○有被五、六個人限
    制行動在咖啡店而不讓乙○○離開，姚宗翰是其中一人。（
    問：乙○○要開票給上訴人的時候是否有提起另一筆24萬元
    ，要從那170 萬元扣除的事情？）有。但是姚宗翰堅持非拿
    到170 萬元不可，姚宗翰說24萬是被上訴人與上訴人間的事
    情，要他們自己解決。姚宗翰說丁○○有欠他錢。最後開票
    是開170 萬元。（問：關於24萬元的債務是否清楚？）不清
    楚。我只知道乙○○提起24萬元要扣除的事情，但不知這24
    萬元是什麼錢等語（見96年1 月18日準備程序筆錄），益徵
    被上訴人所指上訴人欠款24萬元乙事非虛。上訴人雖辯稱：
    伊簽發24萬元之本票，係因為訴外人戊○○之房子遭到假扣
    押，假扣押之金額為478000元，兩造各負擔一半之金額，作
    為撤銷假扣押，所以上訴人開了這張24萬元之本票交予代書
    甲○○處理，將來要會算，後來沒有進行買賣，甲○○應將
    本票返還上訴人，卻交給被上訴人等語，惟查，觀諸原審卷
    第23頁協議書第三點已載明「台北地方法院北院88年度執子
    字第18865 號債權憑證壹張，如果依據該債權憑證經由法院
    執行取得金錢債權時，應先給付乙○○新台幣肆拾柒萬捌仟
    元，再有多餘之款項，由乙○○、丁○○各分得二分之一」
    ，及本院卷第30頁由訴外人戊○○所立具之收款明細第二點
    載明「於89年5 月10日沈瑞芬支付戊○○肆拾柒萬捌仟元正
    提存松江路1 號2 樓之1 保證金」，可知此478000元全部係
    由被上訴人與其妻沈瑞芬所支付，並非如上訴人所言由兩造
    各出一半，而上訴人已於原審辯稱：系爭本票並非簽發給原
    告借款之用，係簽發給第三人「阿新」代為處理訴外人蔡許
    月鶴房屋被占用的處理費，被告事後忘記取回系爭本票，不
    知「阿新」之姓名及聯絡方式云云，於本院卻改稱：將系爭
    本票交予代書甲○○處理，係要作為撤銷假扣押之用，請求
    傳訊甲○○等語，則上訴人前後所辯迥異，自難信為真實。
    上訴人向被上訴人借款24萬元之事實，應可認定。
四、按「借用人應於約定期限內，返還與借用物種類、品質、數
    量相同之物。未定返還期限者，借用人得隨時返還，貸與人
    亦得定1 個月以上之相當期限，催告返還」，民法第478 條
    定有明文。本件上訴人簽發系爭本票向被上訴人借款24萬元
    ，被上訴人已如數交付，系爭本票上之到期日為還款期限，
    上訴人屆期未清償，則被上訴人請求返還借款，並自88年9
    月30日起算遲延利息，洵屬有據，應予准許。又本件係就民
    事訴訟法第427 條第1 項訴訟適用簡易程序所為被告敗訴之
    判決，依同法第389 條第1 項第3 款之規定，應依職權宣告
    假執行，原審為被上訴人勝訴之判決並依職權宣告假執行，
    於法並無不合。上訴意旨指摘原判決不當，求予廢棄改判，
    為無理由，應予駁回。
五、據上論結，本件上訴為無理由，依民事訴訟法第436 條之1
    第3項 、第449 條第1 項、第78條，判決如主文。
中　　華　　民　　國　　96　　年　　5 　　月　　  16　　日
                  民事第三庭    審判長法　官　朱 耀 平
                                      法　官　邱 靜 琪
                                      法　官  陳 映 如
不得上訴
中　　華　　民　　國　　96　　年　　5 　　月　　16　　日
                                      書記官  李 錦 輝
